【裁判字號】    96,交聲,987
【裁判日期】    970331
【裁判案由】    聲明異議
【裁判全文】
臺灣臺南地方法院交通事件裁定         96年度交聲字第987號
移送機關    交通部公路總局嘉義區監理所麻豆監理站
異議人即
受處分人    甲○○○
上列受處分人因違反道路交通管理處罰條例案件，對於交通部公
路總局嘉義區監理所麻豆監理站民國96年10月8日所為之裁決處
分（處分案號：麻監裁罰字第裁75-ZAA044617號），聲明異議，
本院裁定如下：
    主  文
異議駁回。
    理  由
一、原處分意旨略以：異議人即受處分人甲○○○（下稱異議人
    ）所有之牌照號碼8K-7928號自用一般小客車，於民國（下
    同）96年5月30日上午8時46分，行經國道一號北上士林小直
    線路段，因行駛高速公路違規行駛路肩，遭內政部國道公路
    警察局第一警察隊汐止分隊員警逕行製單舉發，嗣經交通部
    公路總局嘉義區監理所台南監理站（下稱移送機關）以違規
    事證明確，依道路交通管理處罰條例第33條第1項第9款、第
    63條第1項第1款 (原裁決書漏載第1款)及違反道路交通管理
    事件統一裁罰標準表之規定，裁處罰緩新臺幣 (以下同)4,0
    00元，並記違規點數1點。
二、本件聲明異議意旨略以：異議人駕駛車輛一上交流道後就銜
    接在路肩上，並非有選擇權，而由合法車道為了超車轉到路
    肩，而是沒有選擇權在路肩無法切到合法車道上，如因此而
    受罰，是否意謂要駕駛人每次都要強行切入車陣中？又如造
    成意外，政府會給予補償？在這短短100多公尺，路面設計
    是否有問題？交通警察在瑕疵的路面銜接處，以拍照處罰的
    方式是改善交通最好的方法嗎，還是這也是增加業績的好方
    法？為此，聲明異議等語。
三、按汽車行駛於高速公路、快速公路或設站管制之道路，不遵
    使用限制、禁止、行車管制及管理事項之管制規則而有未依
    規定使用路肩之行為者，處汽車駕駛人新臺幣三千元以上六
    千元以下罰鍰，並記違規點數1點。道路交通管理處罰條例
    第33條第1項第9款及第63條第1項第1款分別定有明文。
四、經查:
 (一) 移送機關指稱異議人於上揭時、地所有之車牌號碼8K-792
      8號自用一般小客車行駛高速公路時，有違規行駛路肩一
      節，有內政部警政署國道公路警察局96年6月22日公警局
      交字第ZAA044617號舉發違反道路交通管理事件通知單1份
      在卷可稽，並有違規行為之採證照片1幀附卷可憑，且異
      議人對行駛路肩之事實並不爭執，有鑑於此，異議人於上
      述時、地有駕車行駛路肩之違規之行為當可認定。
（二）惟異議人辯稱係因其駕車上交流道後就銜接在路肩上，其
      係無選擇，而被迫在路肩上行駛，當時無法將車切換至合
      法車道上云云。然按高速公路交流道設有「加速車道」設
      於匝道與主線車道之間，專供汽車由匝道駛入主線車道前
      加速之車道；又「匝道」為高速公路、快速公路間或與其
      他道路間互相連接之用，高速公路及快速公路交通管制規
      則第2條第1項第9款、第12款分別定有明文。依此由其他
      道路或快速公路，沿交流道進入高速公路時，經由匝道進
      入加速車道加速後，係直接進入高速公路外側車道，而非
      進入高速公路之路肩，異議人辯稱其所駕駛之車輛在上交
      流道後就銜接在路肩上，車道的設計有瑕疪一節，並未舉
      證以實其說，不足採信。且由上述規定可知，異議人所駕
      駛之車輛由由匝道駛入主線車道前，尚有一加速之車道之
      設計存在，異議人所駕駛之車輛應利用上揭加速車道於加
      速行進中等待安全之機會進入外側車道行駛，而不得逕行
      進入路肩行駛。又縱認當時高速公路有擁塞之情形，異議
      人車輛由加速道中無法順利進入外側車道時，亦應依當時
      加速道上他車之車行速度等速前進，等待得以安全進入外
      側車道之時機，再俟機進入，亦非得以逕自駛入路肩行駛
      ，異議人此部分所辯，亦不足採。
五、綜上所述，異議人於前揭時、地所有上揭車輛行駛高速公路
    違規使用路肩之事實，應堪認定。則移送機關據以援引道路
    交通管理處罰條例第33條第1項第9款、第63條第1項第1款及
    違反道路交通管理事件統一裁罰標準表之規定，裁處異議人
    罰鍰新台幣4,000元，並記違規點數1點，核無違誤或不當，
    從而，本件異議並無理由，應予駁回。
六、據上論斷，應依道路交通管理處罰條例第87條第2項、道路
    交通案件處理辦法第19條，裁定如主文。
中    華    民    國    97    年    3     月    31    日
                      交通法庭  法  官  陳淑勤
以上正本證明與原本無異。
如不服本裁定應於送達後5日內向本院提出抗告狀。
                                書記官  陳金堂
中    華    民    國    97    年    3     月    31    日


司法院資訊處製作；財團法人民間司法改革基金會備份。
